臺灣臺北地方法院刑事判決　　　　　　　93年度訴字第1559號
公　訴　人　臺灣臺北地方法院檢察署檢察官
被　　　告　丙○○
選任辯護人　黃銘照律師
上列被告因違反著作權法案件，經檢察官提起公訴（九十三年度
偵字第七五七三號），本院判決如下：
    主  文
丙○○無罪。
    理  由
一、公訴意旨略以：丙○○於擔任原設於臺北市○○○路二三八
    巷十八號一樓金企鵝唱片錄音帶有限公司（以下簡稱金企鵝
    有限公司）實際負責人期間，明知如附表一所示之著作物，
    係寶麗金唱片股份有限公司（下稱寶麗金公司，已更名為環
    球國際唱片股份有限公司）享有著作權之錄音著作、音樂著
    作，非經寶麗金公司之同意或授權，不得擅自重製或意圖營
    利而交付，竟未經寶麗金公司同意或授權，意圖銷售以營利
    ，並基於常業之犯意，自八十二年十二月十六日起至八十四
    年四、五月間止，擅自重製前開著作於錄音帶、ＣＤ唱片上
    ，並以每十張ＣＤ唱片新臺幣九百元之價格銷售並交付與亞
    太文化事業有限公司（以下簡稱亞太文化公司）負責人甲○○、亞信視聽圖書公司公司負責人丁○○、歐亞出版社負責
    人戊○○（以上三人所涉違反著作權法之犯行均業經判決無
    罪確定），並以之為常業，恃以維生，嗣經寶麗金公司於八
    十四年五月間查知上情。因認被告涉犯修正前著作權法第九
    十四條常業犯同法第九十一條第二項意圖銷售擅自重製他人
    著作之罪嫌，及同法第九十四條常業犯同法第九十三條第三
    款以同法第八十七條第二款之方法侵害他人之著作權罪嫌。
二、按犯罪事實應依證據認定之，無證據不得認定犯罪事實，刑
    事訴訟法第一百五十四條第二項定有明文。刑事訴訟法上所
    謂認定犯罪事實之證據，係指足以認定被告確有犯罪行為之
    積極證據而言，該項證據自須適合於被告犯罪事實之認定，
    始得採為斷罪資料。認定犯罪事實所憑之證據，固不以直接
    證據為限，間接證據亦應包含在內，惟採用間接證據時，必
    其所成立之證據，在直接關係上，雖僅足以證明他項事實，
    而由此他項事實，本於推理之作用足以證明待證事實者，方
    為合法，若憑空之推想，並非間接證據，最高法院二十九年
    上字第三一０五號判例、三十二年上字第六十七號判例分別
    可資參照。再按刑事訴訟法第一百六十一條第一項亦明文規
    定：「檢察官就被告犯罪事實，應負舉證責任，並指出證明
    之方法」，是檢察官對於起訴之犯罪事實，應負提出證據及
    說服之實質舉證責任，倘其所提出之證據，不足為被告有罪
    之積極證明，或其指出證明之方法，無從說服法院以形成被
    告有罪之心證，基於無罪推定之原則，自應為被告無罪判決
    之諭知，亦有最高法院著有九十二年度台上字第一二八號判
    例可資參照。
三、本件公訴人認被告涉有前開犯行，無非係以告訴人寶麗金公
    司之指訴、內政部著作權執照影本九紙、ＩＦＰＩ財團法人
    國際唱片業交流基金會八十四年六月二十六日通報書影本乙
    紙，及告訴人所提出之錄音帶五捲、ＣＤ唱片三張等為其主
    要之論據。
四、訊之被告丙○○固坦承於八十二年十二月十六日起至八十四
    年四、五月間止，為金企鵝有限公司實際負責人，該公司曾
    出版套裝之鄧麗君金曲選CD唱片（一套十張）、錄音帶銷售
    ，惟堅決否認有何違反著作權法之犯行，辯稱：伊向香港麗
    晶唱片公司購買合法版權，是有著作權的，伊買回來後有透
    過加工廠向ＩＦＰＩ查詢，ＩＦＰＩ審查加工廠傳真之出版
    目錄時，如果認為版權沒有問題就會回函備查，如果認為有
    問題，也會回函說「有侵害著作權之虞，應予查明」，而Ｉ
    ＦＰＩ於八十二年審查伊委託加工廠所送之出版目錄時，並
    未告知伊版權有問題，伊委託的加工廠才開始生產製作，且
    寶麗金公司在當時也只是代理商，他們也沒有版權。鄧麗君
    的那些錄音帶、ＣＤ唱片是在八十二年到八十四年左右製作
    的等語。
五、經查：
  (一)告訴人寶麗金公司已更名為環球國際唱片股份有限公司一節
    ，業據證人即告訴代理人乙○○（為財團法人國際唱片業交
    流基金會【ＩＦＰＩ】人員）於本院九十五年十二月二十六
    日審理時證述在卷。又如附表一（即起訴書附表）所示之被
    侵害歌曲中之「又見炊煙」（詞曲）、「香港之夜」（詞）
    、「君在前哨」（詞曲）、「小成故事」（詞曲）、「假如
    我是真的」（曲）、「三願（艷紅小曲）」（詞曲）、「那
    句諾言」（詞）、「往事如昨」（詞）、「償還」（詞），
    係寶麗金公司分別自如附表二所示之著作人轉讓取得著作財
    產權後，向內政部申請註冊核准而享有著作權之著作，有內
    政部著作權執照八張在卷可稽（見八十四年度偵字第一四四
    二○號卷第十五至二三頁）。
  (二)被告於八十二年至八十四年四、五月間，為金企鵝有限公司
    之實際負責人一節，除據被告自承在卷，並據證人黃念舫於
    本院八十五年度訴字第二四四號違反著作權一案（以下簡稱
    「本院另案」）八十五年五月二十四日訊問時陳述在卷（見
    該案卷(一)第九一頁，證人黃念舫之陳述雖為本案審判外之陳
    述，惟依刑事訴訟法第一百五十九條之一第一項，具有證據
    能力）。又被告所負責之金企鵝公司於八十二年至八十四年
    間曾出版含如附表一所示歌曲之鄧麗君金曲選CD唱片（一套
    十張）、錄音帶，且透過同心圓出版社出售於亞太文化公司
    甲○○、亞信視聽圖書公司負責人丁○○、歐亞出版社負責
    人戊○○，及亞太文化公司、亞信視聽圖書公司、歐亞出版
    社於八十四年間曾出售金企鵝公司所出版之鄧麗君金曲選CD
    唱片（一套十張）等情，亦據被告於本院審理中自承在卷，
    並據證人甲○○、丁○○、戊○○於本院另案八十五年五月
    二十四日訊問時陳述在卷（渠三人之陳述雖為本案審判外之
    陳述，惟依刑事訴訟法第一百五十九條之一第一項，具有證
    據能力），並有刊登販售鄧麗君金曲選CD唱片（一套十張）
    之報紙廣告在卷可稽（見八十四年度偵字第一四四二○號卷
    第二五至二八頁）。
  (三)被告辯稱：伊向香港麗晶唱片公司購買合法版權，在出版之
    前有透過加工廠向ＩＦＰＩ查詢，ＩＦＰＩ審查加工廠傳真
    之出版目錄後並未告知伊版權有問題，伊委託的加工廠才開
    始生產製作，伊沒有侵害告訴人之著作財產權等語，則本件
    所應探究者，乃被告是否有侵害著作權之故意。查：
    1.被告於臺灣高等法院八十九年上訴字第二四一號違反著作
      權法一案（即本院另案上訴案件）中所提出之國際唱片業
      協會錄音製品權利認證書及其附件（見該卷第七五、七六
      頁），經本院向位於香港之國際唱片業協會（ifpi）函詢
      ，該協會函覆本院（見本院卷(二)第六六、六七、七一頁）
      雖稱該錄音製品權利認證書非該會所出具，且該認證書之
      格式與該會現金所使用之格式不同，惟查被告所提出之上
      揭權利認證書所載之時間為「一九九二年」，與國際唱片
      業協會二○○五年所提出予法院之時間已相隔十幾年，該
      協會的人事及所用文件格式或已有所變更，尚不能逕認被
      告所提出之權利認證書必係造假，並認被告係明知為不實
      之授權。
    2.被告所稱其委託之加工廠達緻實業股份有限公司（以下簡
      稱達緻公司）於生產鄧麗君金曲選CD唱片時，曾將出版目
      錄送交ＩＦＰＩ（財團法人國際唱片業交流基金會）審查
      一節，有被告所提出蓋有ＩＦＰＩ、財團法人國際唱片交
      流基金會收件章戳之光碟歌曲目錄三份在卷可稽（見八十
      四年度偵字第一四四二○號卷第六五至六七頁）。雖證人
      乙○○於本院審理時證稱：國際唱片業交流基金會不審查
      加工廠所送光碟目錄內之歌曲是否有侵害著作權，然查辯
      護人於九十六年二月九日所提出之財團法人國際唱片業交
      流基金會通知函（見本院卷(二)第一七七頁、第一八一頁）
      ，其上均記載有「貴公司年月日寄出有關CD代工客戶曲目
      資料，經本會代為查證結果如左列各打「ˇ」：□貴公司
      CD 代工資料，定作人：公司。本會編號：（如附件）之
      產品，係已侵害IFPI所屬唱片公司之權利，應立即停止生
      產。□貴公司CD代工資料，定作人：本會編號：（如附件
      ），請查明是否原唱（原聲帶），如係原唱，即已侵害
      IFPI所屬唱片公司之權利，應立即停止生產。□貴公司CD
      代工資料，定作人：。本會編號：（如附件）因資料不足
      ，請立即補足文件，以利查核。」之例稿文字，且該基金
      會八十四年五月十七日中文（八四）國審字第三三七號通
      知函（見本院卷(二)第一八一頁）即明確記載「ˇ貴公司CD
      代工資料，定作人：金企鵝公司。本會編號：84A00537（
      如附件）之產品，係已侵害IFPI所屬唱片公司之權利，應
      立即停止生產。並請將處理情形函覆本會」，足見財團法
      人國際唱片業交流基金會在收到加工廠達緻公司所檢送之
      曲目資料後，確實會查核有無侵害其所屬唱片公司（會員
      ）之權利，是被告所辯尚可採信。
    3.又查卷附之上揭光碟歌曲目錄三份，其上所蓋之ＩＦＰＩ
      、財團法人國際唱片交流基金會收件章戳與卷附證人乙○○所提出之章戳（見本院卷(二)第一六○頁）極為相近，且
      綜觀卷附資料，並無任何財團法人國際唱片交流基金會八
      十二年度之文件可供比對，檢察官亦未提出證據證明被告
      所提出之上揭光碟歌曲目錄三份為偽造，故尚難認上揭光
      碟歌曲目錄三份為不實。而經將上揭光碟歌曲目錄三份與
      證人乙○○於本院九十六年二月九日審理時所提出之附件
      二通知函（見本院卷(二)第一七六、一七七頁，達緻公司發
      予財團法人國際唱片交流基金會）及上揭財團法人國際唱
      片交流基金會八十四年五月十七日中文（八四）國審字第
      三三七號通知函相比對，達緻公司已明確告知「編號84A0
      0537該版金企鵝公司鄧麗君歌曲係追加之訂單，與（八二
      ）國審字第一Ｏ一三號通知函中之編號82A02206為相同版
      本」，而編號82A02206即為上揭光碟歌曲目錄三份中之一
      份（即八十四年度偵字第一四四二○號卷第六五頁）。衡
      以經驗法則，達緻公司於八十二年十月二十八日、十二月
      二十六日既先後將金企鵝公司所委託生產之光碟歌曲目錄
      送財團法人國際唱片交流基金會查核，必是該基金會准予
      備查而未函知有侵害其基金會所屬唱片公司權利之情形下
      ，達緻公司始可能代金企鵝公司製造生產，是被告所辯應
      屬可信。
    4.被告於八十二年至八十四年間委託達緻公司製造生產鄧麗
      君金曲選CD唱片時，既已信任達緻公司已向財團法人國際
      唱片交流基金會函請查核無誤，自難認其係明知其出版之
      鄧麗君金曲選係侵害告訴人之著作財產權而為之，故難認
      被告有侵害著作權之故意。
  (四)綜上所述，既認被告無侵害告訴人著作權之故意，被告之行
    為即不成立犯罪。此外，復查無其他積極證據足認被告有公
    訴人所指之犯行，是不能證明被告犯罪，依法自應為無罪之
    諭知。
六、至檢察官所移送併案審理之九十三年度偵緝字第一六四七號
    被告違反著作權法一案，雖認與本案起訴之犯行間有連續犯
    之關係，屬裁判上一罪關係，惟本案被告經起訴部分業經本
    院判決無罪，自與併案部分無裁判上一罪關係，應退回檢察
    官另為適法處理，附此敘明。
據上論斷，應依刑事訴訟法第三百零一條條第一項，判決如主文
。
本案經檢察官侯靜雯到庭執行職務
中　　華　　民　　國　　96　　年　　4 　　月　　20　　日
                  刑事第一庭  審判長法　官  陳興邦
                                    法　官  劉素如
                                    法　官  林春鈴
以上正本證明與原本無異。
如不服本判決，應於判決送達後10日內向本院提出上訴狀。
    　　　　　　　　　　　　　　　　書記官　羅欣宜
中　　華　　民　　國　　96　　年　　4 　　月　　20　　日
附表一：
┌───┬───────┬──┬───────┬───────┬─────┐
│編　號│盜版錄音帶名稱│卷數│被侵害歌曲名稱│被侵害權利之  │著作（發  │
│      │    TAPE      │    │              │錄音著作名稱  │行）權人  │
├───┼───────┼──┼───────┼───────┼─────┤
│  一  │鄧麗君金曲選2 │ 一 │甜蜜蜜        │鄧麗君15週年5 │寶麗金唱片│
│      │              │    │又見炊煙      │鄧麗君15週年1 │股份有限公│
│      │              │    │香港之夜      │鄧麗君15週年2 │司        │
├───┼───────┼──┼───────┼───────┼─────┤
│  二  │鄧麗君金曲選13│ 一 │我只在乎你    │鄧麗君難忘的  │寶麗金唱片│
│      │              │    │              │TERESA TENE   │股份有限公│
│      │              │    │酒醉的探戈    │鄧麗君我只在乎│司        │
│      │              │    │              │你專輯        │          │
├───┼───────┼──┼───────┼───────┼─────┤
│  三  │鄧麗君金曲19  │ 一 │甜蜜蜜        │鄧麗君15週年5 │寶麗金唱片│
│      │              │    │君在前哨      │鄧麗君15週年3 │股份有限公│
│      │              │    │小城故事      │鄧麗君15週年2 │司        │
├───┼───────┼──┼───────┼───────┼─────┤
│  四  │鄧麗君金曲選5 │ 一 │夜來香        │鄧麗君15週年3 │寶麗金唱片│
│      │              │    │              │              │股份有限公│
│      │              │    │              │              │司        │
├───┼───────┼──┼───────┼───────┼─────┤
│ 五   │鄧麗君金曲選3 │ 一 │獨上西樓      │鄧麗君淡淡幽情│寶麗金唱片│
│      │              │    │              │專輯          │股份有限公│
│      │              │    │人約黃昏後    │同右          │司        │
└───┴───────┴──┴───────┴───────┴─────┘
┌───┬───────┬──┬───────┬───────┬─────┐
│編 號 │盜版ＣＤ　名稱│卷數│被侵害歌曲名稱│被侵害權利之  │著作（發  │
│      │  雷射唱片    │    │              │錄音著作名稱  │行）權人  │
├───┼───────┼──┼───────┼───────┼─────┤
│  一  │鄧麗君金曲選3 │ 一 │獨上西樓      │鄧麗君淡淡幽情│寶麗金唱片│
│      │              │    │              │專輯          │股份有限公│
│      │              │    │胭脂淚        │同右          │司        │
│      │              │    │人約黃昏後    │同右          │          │
│      │              │    │甜蜜蜜        │鄧麗君難忘的  │          │
│      │              │    │              │TERESA TENE   │          │
├───┼───────┼──┼───────┼───────┼─────┤
│  二  │鄧麗君金曲選1 │ 一 │我只在乎你    │鄧麗君難忘的  │寶麗金唱片│
│      │              │    │              │TERESA TENE   │股份有限公│
│      │              │    │愛人          │同右          │司        │
└───┴───────┴──┴───────┴───────┴─────┘
音樂著作：
┌───┬───────┬──┬───────┬───────┬─────┐
│編  號│  錄音帶名稱  │卷數│  被侵害歌曲  │被侵害著作名稱│著作權執照│
│      │              │    │              │              │字      號│
├───┼───────┼──┼───────┼───────┼─────┤
│  一  │鄧麗君金曲選2 │ 一 │又見炊煙      │又見炊煙      │臺內著字第│
│      │              │    │              │（詞曲）      │24673號   │
│      │              │    │香港之夜      │香港之夜      │臺內著字第│
│      │              │    │              │（詞）        │25244號   │
├───┼───────┼──┼───────┼───────┼─────┤
│  二  │鄧麗君金曲選19│ 一 │君在前哨      │君在前哨      │臺內著字第│
│      │              │    │              │（詞曲）      │17939號   │
│      │              │    │小城故事      │小城故事      │臺內著字第│
│      │              │    │              │（詞曲）      │24711號   │
├───┼───────┼──┼───────┼───────┼─────┤
│  三  │鄧麗君金曲選3 │ 一 │小城故事      │小城故事      │臺內著字第│
│      │              │    │              │（詞曲）      │24711號   │
│      │              │    │假如我是真的  │假如我是真的  │臺內著字第│
│      │              │    │              │（曲）        │41710號   │
│      │              │    │三願          │艷紅小曲      │臺內著字第│
│      │              │    │（艷紅小曲）  │（詞曲）      │25223號   │
│      │              │    │君在前哨      │君在前哨      │臺內著字第│
│      │              │    │              │（詞曲）      │17939號   │
└───┴───────┴──┴───────┴───────┴─────┘
┌───┬───────┬──┬───────┬───────┬─────┐
│編  號│  ＣＤ名稱    │卷數│  被侵害歌曲  │被侵害著作名稱│著作權執照│
│      │              │    │              │              │字      號│
├───┼───────┼──┼───────┼───────┼─────┤
│  一  │鄧麗君金曲選3 │ 一 │小城故事      │小城故事      │臺內著字第│
│      │              │    │              │（詞曲）      │24711號   │
│      │              │    │又見炊煙      │又見炊煙      │臺內著字第│
│      │              │    │              │（詞曲）      │24673號   │
│      │              │    │香港之夜      │香港之夜      │臺內著字第│
│      │              │    │              │（詞）        │25244號   │
├───┼───────┼──┼───────┼───────┼─────┤
│  二  │鄧麗君金曲選5 │ 一 │那句諾言      │那句諾言      │臺內著字第│
│      │              │    │              │（詞）        │25234號   │
│      │              │    │往事如昨      │往事如昨      │臺內著字第│
│      │              │    │              │（詞）        │25228號   │
├───┼───────┼──┼───────┼───────┼─────┤
│  三  │鄧麗君金曲選1 │ 一 │償　還        │償  還        │臺內著字第│
│      │              │    │              │（詞）        │34758號   │
└───┴───────┴──┴───────┴───────┴─────┘
附表二：
┌──┬───────────┬────────────┐
│編號│著作名稱              │著  作  人              │
├──┼───────────┼────────────┤
│一  │又見炊煙（詞曲）      │何慶清（筆名：何松齡）  │
├──┼───────────┼────────────┤
│二  │香港之夜（詞）        │林煌坤                  │
├──┼───────────┼────────────┤
│三  │君在前哨（詞曲）      │詞：左宏元（筆名：爾英）│
│    │                      │曲：左宏元（筆名：古月）│
├──┼───────────┼────────────┤
│四  │小成故事（詞曲）      │翁清溪（筆名：湯尼）    │
├──┼───────────┼────────────┤
│五  │假如我是真的（曲）    │陳信義                  │
├──┼───────────┼────────────┤
│六  │艷紅小曲（詞曲）      │黃  河（筆名：莊奴）    │
│    │                      │翁清溪（筆名：湯尼）    │
├──┼───────────┼────────────┤
│七  │那句諾言（詞）        │王文元（筆名：王智遠）  │
├──┼───────────┼────────────┤
│八  │往事如昨（詞）        │黃  河（筆名：莊奴）    │
├──┼───────────┼────────────┤
│九  │償還（詞）            │林煌坤                  │
└──┴───────────┴────────────┘
